臺灣臺中地方法院刑事判決
110年度訴字第2113號
公  訴  人  臺灣臺中地方檢察署檢察官
被      告  廖子賢



指定辯護人  本院公設辯護人蔡育萍  
上列被告因違反毒品危害防制條例案件，經檢察官提起公訴（11
0年度偵字第25977號），本院判決如下：
    主    文
丙○○販賣第三級毒品而混合二種以上之毒品，未遂，處有期徒
刑貳年。
扣案之如附表一編號1至10所示之物均沒收。
    犯罪事實
一、丙○○明知Ketamine（愷他命）、摻有第三級毒品4-甲基甲基
    卡西酮、甲基-N,N-二甲基卡西酮、硝甲西泮之標示「發」
    褐色迷彩包裝毒品咖啡包（下稱褐色毒品咖啡包）、摻有第
    三級毒品3,4-亞甲基雙氧苯基乙基胺丁酮、硝甲西泮、芬納
    西泮、第四級毒品硝西泮之標示「MONSTER」黑色包裝毒品
    咖啡包（下稱黑色毒品咖啡包）及摻有第三級毒品愷他命、
    硝甲西泮、第四級毒品硝西泮之標示「Aape」藍綠相間包裝
    毒品咖啡包（下稱藍綠色毒品咖啡包）係毒品危害防制條例
    第2條第2項第3款、第4款所規定之第三級、第四級毒品，不
    得無故持有及販賣，竟意圖營利，使用TikTOK社群軟體，於
    民國110年8月3日前某日，基於販賣第三級毒品、販賣第三
    級毒品而混合二種以上第三級毒品、販賣第三級毒品而混合
    二種以上第三、四級毒品等犯意，以暱稱「大台中🈺️支援
    找我」公開上傳販毒影片（內容：大台中現貨供應、24H營
    業中歡迎來電、每日活動甜到妳離不開、價格甜不打槍」，
    向觀看影片之不特定之人刊登廣告而著手販賣第三級毒品、
    第三級毒品而混合二種以上第三級毒品及第三級毒品而混合
    二種以上第三、四級毒品等毒品。㈠警方於110年8月3日下午
    4時許，執行網路犯罪查緝時，發現前揭販毒影片，遂佯裝
    買家以微信帳號暱稱「loveone」與丙○○微信帳號暱稱「竹
    炭水」聯繫，雙方約定於110年8月9日下午7時，在臺中市○○
    區○○○路000號旁（極光汽車旅館），以新臺幣（下同）1萬3
    500元購買愷他命4克、褐色毒品咖啡包6包、黑色毒品咖啡
    包6包。丙○○於上開時、地，先將愷他命及上開毒品咖啡包
    放至極光汽車旅館旁腳踏車籃內，待佯裝客戶之員警將現金
    1萬3500元交予丙○○後，丙○○告知毒品在腳踏車車籃內，員
    警確認無誤後，立即逮捕丙○○，並扣得如附表一編號1、3、
    5至7、9所示之物。㈡丙○○為警查獲後，復帶警方至臺中市○○
    區○○○路000巷000號居處，扣得其他供販賣之如附表一編號2
    、4、8所示之物及供販賣毒品使用之如附表一編號10所示之
    物。丙○○販賣第三級毒品及第三級毒品而混合二種以上第三
    級、第三、四級毒品等犯行，因而未遂。
二、案經臺中市政府警察局霧峰分局報告臺灣臺中地方檢察署檢
    察官偵查起訴。
    理    由
壹、證據能力部分：
    本院以下所引用之非供述證據，均與本件事實具有自然關聯
    性，且核屬書證、物證性質，又查無事證足認有違背法定程
    序或經偽造、變造所取得等證據排除之情事，復經本院依刑
    事訴訟法第164條、第165條踐行物證、書證之調查程序，且
    檢察官、被告丙○○及辯護人對此部分之證據能力亦均不爭執
    ，依同法第158條之4之反面解釋，均認有證據能力。
貳、實體部分：
一、認定犯罪事實所憑證據及理由：
  ㈠前揭事實，業據被告於警詢、偵訊、本院準備程序及審理時
    均坦承不諱（見偵卷第29至41、145至147頁、本院卷第39至
    46、59至70頁），並有員警偵查報告1份（見他卷第7至9頁
    ）、員警職務報告書（見偵卷第13、25頁）、臺中市政府警
    察局霧峰分局扣押筆錄、扣押物品目錄表各2份、自願受搜
    索同意書1份（見偵卷第61至68、73至79頁）、衛生福利部
    草屯療養院110年8月23日草療鑑字第1100800279號、110年9
    月7日草療鑑字第1100800280號鑑驗書各1份、查獲現場及扣
    案物品照片7張（見偵卷第101至104頁）、被告與查獲員警
    之TikTOK社群軟體、微信通訊軟體帳號頁面、影片及對話紀
    錄截圖26張（見偵卷第105至130頁、他卷第14頁）在卷可參
    ，並有扣案如附表一所示之物可佐，足認被告自白與事實相
    符，而堪以採信。
  ㈡被告於本院審理時自承其刊登犯罪事實所示販毒廣告係為販
    賣愷他命、毒品咖啡包，而販賣毒品咖啡包獲利為1包100元
    、愷他命2公克300元（見本院卷第68頁），顯見被告就本案
    販賣愷他命、毒品咖啡包之犯行，主觀上具有營利意圖，至
    為灼然。
　㈢綜上所述，被告前開任意性自白與事實相符，洵堪採信。本
    案事證明確，被告犯行，已堪認定，應依法論科。
 二、論罪科刑：
　㈠查「愷他命」、「4-甲基甲基卡西酮」、「甲基-N,N-二甲基
    卡西酮」、「硝甲西泮」、「3,4-亞甲基雙氧苯基乙基胺丁
    酮」、「芬納西泮」均係行政院依毒品危害防制條例第2條
    第3項規定公告屬同條例第2條第2項第3款規定之第三級毒品
    ，「硝西泮」則係行政院公告屬同條例第2條第2項第4款規
    定之第四級毒品。是核被告就犯罪事實所示販賣愷他命部分
    所為，係犯毒品危害防制條例第4條第6項、第3項販賣第三
    級毒品未遂；就犯罪事實所示販賣褐色、黑色、藍綠色毒品
    咖啡包部分所為，係犯同條例第9條第3項、第4條第6項、第
    3項販賣第三級毒品而混合二種以上第三級毒品、第三、四
    級毒品未遂罪。起訴意旨漏未敘及被告所為構成販賣第三級
    毒品而混合二種以上之毒品未遂罪，尚有未洽，惟此部分業
    經檢察官當庭更正（見本院卷第62頁），本院自毋庸變更起
    訴法條，併此敘明。
　㈡被告因販賣而持有第三級毒品純質淨重5公克以上之低度行為
    ，應為其販賣第三級毒品未遂之高度行為所吸收，不另論持
    有第三級毒品純質淨重5公克以上之罪。
　㈢按對不特定人或特定多數人行銷，進行宣傳、廣告，以招攬
    買主之情形（例如在網路上或通訊軟體「LINE」群組，發布
    銷售毒品之訊息以求售），因銷售毒品之型態日新月異，尤
    以現今網際網路發達，透過電子媒體或網路方式宣傳販毒之
    訊息，使毒品之散布更為迅速，依一般社會通念，其惡性已
    對於販賣毒品罪所要保護整體國民身心健康之法益，形成直
    接危險，固得認開始實行足以與販賣毒品罪構成要件之實現
    具有必要關聯性之行為，已達著手販賣階段（最高法院109
    年度台上字第4861號判決意旨參照）。次按刑法上一行為而
    觸犯數罪名之想像競合犯存在之目的，在於避免對於同一不
    法要素予以過度評價。自然意義之數行為，得否評價為法律
    概念之一行為，應就客觀構成要件行為之重合情形、主觀意
    思活動之內容、所侵害之法益與行為間之關連性等要素，視
    個案情節依社會通念加以判斷。刑法刪除牽連犯之規定後，
    原認屬方法目的或原因結果，得評價為牽連犯之二犯罪行為
    間，如具有局部之同一性，或其行為著手實行階段可認為同
    一者，得認與一行為觸犯數罪名之要件相侔，依想像競合犯
    論擬（最高法院107年度台上字第1066號判決意旨參照）。
    查被告於本院審理時供承：犯罪事實所示販賣廣告是我刊登
    的，廣告中圖案代表要賣愷他命與毒品咖啡包，警方在我居
    所扣得的毒品也是我刊登販毒廣告要賣的毒品等語（見本院
    卷第68頁），且有被告使用之TikTOK社群軟體、微信通訊軟
    體帳號頁面截圖可佐(見偵卷第105至108頁），堪認被告就
    犯罪事實一、㈠、㈡所示扣得之毒品，均已透過網路方式宣傳
    販毒之訊息，而達販賣毒品行為之著手階段，且犯罪事實一
    、㈠、㈡間，著手實行階段同一，具有想像競合犯之裁判上一
    罪關係。稽此，被告同時著手販賣第三級毒品、第三級毒品
    而混合二種以上毒品未遂罪，係以一販賣行為，同時觸犯上
    開各罪，為想像競合犯，應依刑法第55條前段規定，從一重
    論以販賣第三級毒品而混合二種以上之毒品未遂罪處斷。
　㈣刑之加重減輕事由：
　⒈被告販賣第三級毒品而混合二種以上之毒品未遂罪，應依毒
　　品危害防制條例第9條第3項之規定，除適用其中最高級別即
    販賣第三級毒品之法定刑外，並加重其刑。
　⒉被告已著手販賣第三級毒品而混合二種以上之毒品犯行之實
    施，惟因犯罪事實一、㈠部分，佯裝為買家之員警自始欠缺
    購毒真意，犯罪事實一、㈡部分，亦尚未販售他人即為警查
    獲，為未遂犯，乃依刑法第25條第2項規定，按既遂犯之刑
    度減輕其刑。
　⒊被告就前揭販賣毒品之犯行，於偵查中及審判中均自白犯罪
    ，應依毒品危害防制條例第17條第2項之規定減輕其刑。
　⒋上述刑之加重及二種以上刑之減輕，應依刑法第71條第1項、
    第70條之規定先加重後遞予減輕其刑。至被告就販賣第三級
    毒品未遂罪部分，雖亦於偵查及審判中均自白犯罪，且為未
    遂犯，原應依上開規定遞予減輕其刑，然因被告所犯各罪從
    一重處斷後，不再論以該罪名，故本院於量刑時，應一併衡
    酌該部分之減輕其刑事由，併予說明。
  ㈤爰以行為人之責任為基礎，審酌被告無視毒品對社會秩序及
    國民健康危害至深且鉅，又嚴重影響社會治安，且施用毒品
    者容易上癮而戒除不易，竟無視國家杜絕毒品犯罪之禁令，
    竟為圖自己利益，販售上開毒品予他人，其行為對社會具有
    相當之危害性；兼衡被告本件販賣上開毒品之對象僅1人及
    交易數量、種類、金額、方式等犯罪情節；另考量其素行、
    坦認犯罪之犯後態度、動機、目的、其自陳國中肄業之智識
    程度、職業、薪資、家庭生活及經濟狀況等一切情狀（詳見
    本院卷第69頁）及所犯販賣第三級毒品未遂罪部分合於未遂
    、自白減刑規定等情，量處如主文所示之刑。
　㈥至被告雖前未曾受有期徒刑以上刑之宣告，且經辯護人請求
    宣告緩刑，惟考量本案被告販賣毒品之數量非少、價格非低
    ，又被告無視於國家對於杜絕毒品犯罪之禁令，欲藉販售毒
    品而獲利，雖犯行未遂，然所為殊不可取，且被告有上開減
    刑規定之適用，則減刑後之最低刑度，依一般社會通念，應
    已無情輕法重之情事，自不宜給予緩刑之宣告，附此敘明。
三、沒收部分：
  ㈠按違禁物，不問屬於犯罪行為人與否，沒收之，刑法第38條
    第1項分別定有明文。查，扣案之附表一編號1至8所示之物
    ，送驗後檢驗出如附表一編號1至8「備註」欄所示第三、四
    級毒品成分，屬違禁物，且被告自陳均係為販賣而購入（見
    本院卷第64頁），爰依刑法第38條第1項規定宣告沒收。又
    盛裝上揭毒品之包裝袋，以現今所採行之鑑驗方式，因袋內
    仍會殘留微量毒品，無法將之完全析離，併應依刑法第38條
    第1項規定，宣告沒收。送驗耗損部分之毒品，因已滅失，
    則不另宣告沒收。
  ㈡按犯毒品危害防制條例第4條至第9條、第12條、第13條或第1
    4條第1項、第2項之罪者，其供犯罪所用之物，不問屬於犯
    罪行為人與否，均沒收之，毒品危害防制條例第19條第1項
    定有明文。經查，被告於審理時自陳：扣案如附表一編號9
    所示手機1支係供本件上傳販賣毒品影片及毒品交易聯絡之
    用，扣案如附表一編號10所示之物，則是供販賣毒品分裝所
    用等語（見本院卷第64頁），爰依上開規定宣告沒收。
  ㈢至其餘扣案如附表二所示之物，因被告供稱均與本案無關（
    見本院卷第64頁），且依卷內現存資料，亦無證據證明與被
    告本案上開犯行相關，無從於本案宣告沒收。
據上論斷，應依刑事訴訟法第299條第1項前段，毒品危害防制條
例第4條第6項、第3項、第9條第3項、第17條第2項、第19條第1
項，刑法第11條、第55條、第25條第2項、第38條第1項，判決如
主文。
本案經檢察官乙○○提起公訴，檢察官甲○○到庭執行職務。
中　　華　　民　　國　　111 　年　　6 　　月　　8 　　日
                  刑事第十一庭　審判長  法　官  曹錫泓
                                        法　官  林依蓉
                                        法  官  蔡汎沂
以上正本證明與原本無異。
如不服本判決應於收受送達後20日內向本院提出上訴書狀，並應
敘述具體理由；其未敘述上訴理由者，應於上訴期間屆滿後20日
內向本院補提理由書（均須按他造當事人之人數附繕本）「切勿
逕送上級法院」。
　　　                                　書記官  黃筠婷
中　　華　　民　　國　　111 　年　　6 　　月　　8 　　日
附錄論罪科刑法條:
毒品危害防制條例第4條
製造、運輸、販賣第一級毒品者，處死刑或無期徒刑；處無期徒
刑者，得併科新臺幣三千萬元以下罰金。
製造、運輸、販賣第二級毒品者，處無期徒刑或十年以上有期徒
刑，得併科新臺幣一千五百萬元以下罰金。
製造、運輸、販賣第三級毒品者，處七年以上有期徒刑，得併科
新臺幣一千萬元以下罰金。
製造、運輸、販賣第四級毒品者，處五年以上十二年以下有期徒
刑，得併科新臺幣五百萬元以下罰金。
製造、運輸、販賣專供製造或施用毒品之器具者，處一年以上七
年以下有期徒刑，得併科新臺幣一百五十萬元以下罰金。
前五項之未遂犯罰之。
第9條
成年人對未成年人販賣毒品或犯前三條之罪者，依各該條項規定
加重其刑至二分之一。
明知為懷胎婦女而對之販賣毒品或犯前三條之罪者，亦同。
犯前五條之罪而混合二種以上之毒品者，適用其中最高級別毒品
之法定刑，並加重其刑至二分之一。
附表一：扣案應予沒收之物一覽表
編 號 扣案物品  備註  1 愷他命1包 毛重3.18公克 檢驗前總淨重10.0872公克，總純質淨重8.7456公克 2 愷他命2包 毛重3.76、3.94公克  3 標示「發」褐色迷彩包裝（內含綠色粉末）5包 檢出第三級毒品4-甲基甲基卡西酮、甲基-N,N-二甲基卡西酮（純度小於1%）、硝甲西泮（純度小於1%）；檢驗前總淨重63.9070公克，4-甲基甲基卡西酮總純質淨重2.5563公克  4 標示「發」褐色迷彩包裝（內含綠色粉末）6包   5 標示「發」褐色迷彩包裝殘渣袋1只 檢出第三級毒品4-甲基甲基卡西酮  6 標示「MONSTER」黑色包裝（內含橙色粉末）4包 檢出第三級毒品3,4-亞甲基雙氧苯基乙基胺丁酮、硝甲西泮（純度小於1%）、芬納西泮（純度小於1%）、第四級毒品硝西泮（純度小於1%）；檢驗前總淨重22.6087公克，3,4-亞甲基雙氧苯基乙基胺丁酮總純質淨重0.4070公克  7 標示「MONSTER」黑色包裝殘渣袋2只 檢出第三級毒品3,4-亞甲基雙氧苯基乙基胺丁酮、硝甲西泮  8 標示「Aape」藍綠相間包裝（內含褐色粉末）19包 檢出第三級毒品愷他命（純度小於1%）、硝甲西泮（純度小於1%）、第四級毒品硝西泮（純度小於1%）；檢驗前總淨重89.0833公克  9 APPLE手機1支 型號APPLE 8，IMEI：000000000000000，含SIM卡1張  10 夾鏈袋1包   
附表二：扣案不予沒收之物一覽表
編號 扣案物品 備註 1 APPLE手機1支 型號APPLE10，IMEI：000000000000000，含SIM卡1張 2 現金新臺幣2萬500元